臺灣新竹地方法院刑事判決　　　　　　　　　　　　九十一年度交易字第一二三號
　　公　訴　人　臺灣新竹地方法院檢察署檢察官
　　被　　　告　甲○○
右列被告因過失傷害案件，經檢察官提起公訴（九十一年度偵字第一一五五號），本
院判決如左：
    主  文
甲○○因過失傷害人，處拘役拾日，如易科罰金，以佰元折算壹日。
    事  實
一、甲○○於民國九十年九月二十四日凌晨四、五時許，駕駛車牌號碼Ｐ三─二三三
    二號自小客車，沿新竹市○○路中間直行車道往市區方向行駛，行經光復路與金
    城一路交岔路口前，欲右轉金城一路，本應注意汽車行駛在同向二車道道路欲右
    轉彎時，應距交岔路口三十公尺前換入外側車道或右轉車道，及轉彎車應讓直行
    車先行，且依當時天候晴、光線晨光、路面乾燥、無缺陷、無障礙物、視距良好
    ，並無不能注意之情事，詎邱甲○○疏未注意上開規定，在光復路口因紅燈暫停
    ，遇綠燈亮起即貿然自中間直行車道右轉，適有無駕駛執照之乙○○騎乘當時未
    掛車牌（原車牌號碼為ＦＧ五─八三二號，當時遭吊扣中）之重型機車，其後附
    載丙○○，二人均未戴安全帽，在其同向之右後方之外側車道行駛欲直行，乙○○因煞避不及致機車前輪撞擊甲○○自小客車右側前輪部位，使乙○○、丙○○
    人車倒地，丙○○並因而受有頭部外傷併腦震盪、背挫傷、頸挫傷、四肢多處擦
    傷等之傷害。甲○○並於警未發覺犯罪前向前來車禍現場處理之新竹市警察局第
    二分局員警丁○○主動自首而接受裁判。
二、案經丙○○告訴由新竹市警察局第二分局報請臺灣新竹地方法院檢察署檢察官偵
    查起訴。
    理  由
一、訊據被告甲○○對於右揭時地駕駛自小客車因右轉未換入外側車道及轉彎車未讓
    直行車先行，而肇事並致告訴人丙○○受傷之事實坦白承認，核與告訴人丙○○
    指訴之情節相符，並經證人乙○○、袁碧伶證述明確，復有道路交通事故調查報
    告表一份、現場照片八幀在卷可證，而告訴人因本件車禍致受有如犯罪事實欄所
    述之傷害，亦有行政院衛生署新竹醫院九十一年二月七日出具之診斷證明書一紙
    在卷可查。按汽車行駛在同向二車道道路至交岔路口欲右轉彎時，應距交岔路口
    三十公尺前換入外側車道或右轉車道，及轉彎車應讓直行車先行，道路交通安全
    規則第一百零二條第一項第五款、第六款分別定有明文，被告於前開時地駕駛車
    輛，自應遵守上開規定，且當時亦無何不能注意之情事，詎其未注意於此以致肇
    事，顯見其有過失，且本件經送鑑定，亦同此認定，有臺灣省竹苗區車輛行車事
    故鑑定委員會竹鑑字第九一０六五四號鑑定意見書一份在卷可查。據此，被告行
    為對本件車禍之發生與告訴人因本件車禍致生傷害結果，二者之間顯有相當因果
    關係，事證明確，被告前開犯行洵足認定，應依法論科。雖被告另辯稱告訴人丙○○所搭乘之機車有未懸掛車牌、騎乘機車之乙○○無機車駕駛執照、其二人均
    未戴安全帽、且在夜間未開車燈又超速行駛等情形，亦有過失云云，惟查被告駕
    駛自小客車未依標線指示行駛且轉彎時未讓直行車先行為本件肇事之因素已如前
    述，上開被告所指之告訴人及乙○○之行為雖有違反道路交通安全規則或道路交
    通管理處罰條例，或需以相關行政秩序罰則論處，惟均非本件車禍肇事之主因素
    ，被告執告訴人違反相關規定之行為而認係本件車禍肇事之原因，容有誤會。
二、核被告甲○○所為，係犯刑法第二百八十四條第一項前段過失傷害罪。公訴人認
    被告右轉彎未顯示方向燈，惟為被告所否認，且遍觀全卷，告訴人丙○○、證人
    乙○○、袁碧伶亦均無有關被告未顯示方向燈之陳述，公訴人認被告有此過失行
    為，尚有未洽。又被告於犯罪未發覺前向到場處理車禍之警員自首，已據證人丁○○證述明確，應依刑法第六十二條前段規定，減輕其刑。爰審酌被告並無前科
    ，有刑案資料查註紀錄表及臺灣高等法院被告全國前案紀錄表各一份在卷可參，
    及其過失程度尚輕，反係告訴人丙○○與無照而騎乘機車之乙○○因未戴安全帽
    ，致丙○○因本件車禍而頭部受傷，其等違反交通規則情節重大，惟被告事後未
    與告訴人達成民事和解，賠償告訴人損害，及其犯罪後坦承犯行，態度良好等一
    切情狀，量處如主文所示之刑，並諭知易科罰金之折算標準，以示懲儆。
據上論斷，應依刑事訴訟法第二百九十九條第一項前段，刑法第二百八十四條第一項
前段、第六十二條前段、第四十一條第一項，罰金罰鍰提高標準條例第一條前段、第
二條，判決如主文。
本案經檢察官劉邦繡到庭執行職務
中      華      民      國    九十一    年      十      月      八      日
                                   臺灣新竹地方法院交通法庭
                                       審判長法  官  賴  淑  敏
                                                  法  官  彭  淑  苑
                                                  法  官  楊  麗  文
右正本證明與原本無異。
如不服本判決，應於判決送達後十日內向本院提出上訴狀( 應附繕本 )，上訴於
臺灣高等法院。
                                                  書記官  陳  秀  子
中      華      民      國    九十一    年      十      月      八      日
附論罪科刑法條：                                         .
中華民國刑法第二百八十四條第一項
因過失傷害人者，處六月以下有期徒刑、拘役或五百元以下罰金，致重傷者處一年以
下有期徒刑、拘役或五百元以下罰金。
